臺灣臺南地方法院刑事判決
111年度金訴字第842號
公  訴  人  臺灣臺南地方檢察署檢察官
被      告  盧立宸


            黃士勛（原名：黃勝珷）





上列被告因詐欺等案件，經檢察官提起公訴（110 年度偵字第17
747 號、111 年度偵字第11297 號、第12242 號）及移送併辦（
110 年度偵字第18679 號），被告於準備程序時就被訴事實均為
有罪之陳述，經合議庭裁定由受命法官獨任行簡式審判程序，判
決如下：
    主  文
盧立宸犯如附表編號1 至5 所示之伍罪，各處如附表編號1 至5 所
示之刑。應執行有期徒刑壹年伍月。未扣案犯罪所用之iPhone 6
S 手機壹支沒收，於全部或一部不能沒收或不宜執行沒收時，追
徵其價額。
庚○○（原名：黃勝珷）幫助犯洗錢防制法第十四條第一項之一般
洗錢罪，處有期徒刑肆月，併科罰金新臺幣參萬元，罰金如易服
勞役，以新臺幣壹仟元折算壹日。未扣案之犯罪所得新臺幣柒萬
元沒收，於全部或一部不能沒收或不宜執行沒收時，追徵其價額
。
    事  實
一、盧立宸於民國110 年7 月3 日前之某日，基於參與犯罪組織之
    犯意，加入真實姓名年籍不詳、自稱「陳進財」之人及其他
    不詳成員（均無證據顯示為未成年人）所組成，3 人以上，
    以實施詐術手段，具有持續性及牟利性之有結構性詐欺集團
    犯罪組織，由盧立宸擔任「收簿手」、「車手」工作，負責向
    他人收購金融帳戶，並將被害人遭詐騙匯入之款項提領或轉
    匯至其他帳戶，再將該等款項轉交與詐欺集團上手，約定盧立
    宸可分得領取款項1 ％之不法報酬，並由盧立宸將領取款項5 ％
    之金額轉交與提供金融帳戶之人作為報酬。
二、庚○○（原名：黃勝珷）預見將個人金融帳戶之存摺、提款卡
    及密碼、網路銀行帳號、密碼等資料交與他人，將幫助他人
    作為詐欺取財之用，亦將因其提供金融帳戶資料之行為，幫
    助他人掩飾、隱匿特定犯罪所得之本質及去向而製造金流斷
    點，仍基於縱如此發生亦不違背其本意之不確定故意，於11
    0 年7 月初間某日，在臺南市南區水坪塭公園，將其申辦之
    陽信商業銀行帳戶（帳號000-000000000000號，下稱本案陽
    信帳戶）存摺、提款卡及密碼、網路銀行帳號、密碼，交付與
    盧立宸，其後於110 年7 月5 日，庚○○復依照盧立宸之指示，申
    請新增本案陽信帳戶網路銀行約定轉帳之轉入帳號，盧立宸並
    允諾庚○○可分得進出本案陽信帳戶5 ％之金額作為報酬。嗣盧
    立宸、「陳進財」及其他不詳詐欺集團成員即共同意圖為自
    己不法之所有，基於三人以上共同詐欺取財、掩飾、隱匿特
    定詐欺犯罪所得本質及去向以洗錢之犯意聯絡，以本案陽信
    帳戶資料詐騙劉曉薇、丁○○、張惠晴、戊○○、林俞汝、辛○○、
    己○○等人，致其等陷於錯誤，分別匯款至本案陽信帳戶內（
    詐騙方式、匯款時間、金額，如附表所示），再由盧立宸將其
    中劉曉薇、丁○○、張惠晴、戊○○、林俞汝遭詐騙匯入本案陽信
    帳戶之款項，自行或委由其他不詳詐欺集團成員以操作ATM 
    之方式加以提領，或以網路銀行轉帳方式，匯入盧立宸名下之
    中國信託商業銀行帳戶（帳號000-0000000000000000號，下
    稱本案中信帳戶）、國泰世華商業銀行帳戶（帳號000-00000
    00000000000 號，下稱本案國泰帳戶）內（提領或轉帳時間
    、地點、金額，如附表編號1 至5 所示），盧立宸再將提領或
    轉帳之部分款項，匯入「陳進財」指定之其他不詳人頭帳戶
    ，或用以購買虛擬貨幣，再匯入「陳進財」指定之不詳電子
    錢包內，以此輾轉提領、轉帳及購買虛擬貨幣等方式，製造
    金流斷點，掩飾、隱匿詐欺犯罪所得之本質及去向以洗錢。
    嗣劉曉薇、丁○○、張惠晴、戊○○、林俞汝、辛○○、己○○等人察
    覺有異，報警處理，始循線查悉上情。
三、案經劉曉薇、丁○○、張惠晴、戊○○、林俞汝、辛○○、己○○告訴
    後，由臺南市政府警察局第三分局、臺中市政府警察局大雅
    分局、基隆市警察局第二分局報告臺灣臺南地方檢察署檢察
    官偵查起訴及移送併辦。
    理  由
壹、程序事項：
一、本案被告盧立宸、庚○○（原名：黃勝珷）所犯者，均非為死刑
    、無期徒刑、最輕本刑為3 年以上有期徒刑之罪，亦非高等
    法院管轄第一審案件，其等於準備程序進行中，就被訴事實
    均為有罪之陳述（【卷宗目錄對照情形詳如附錄所示】金訴
    字卷第128 頁至第129 頁），經依法告知其等簡式審判程序
    之旨，並聽取當事人之意見後，合議庭爰依刑事訴訟法第27
    3 條之1 第1 項之規定，裁定進行簡式審判程序。且依刑事
    訴訟法第273 條之2 規定，不受同法第159 條第1 項、第16
    1 條之2 、第161 條之3 、第163 條之1 及第164 條至第17
    0 條所規定證據能力認定及調查方式之限制，合先敘明。
二、按訊問證人之筆錄，以在檢察官或法官面前作成，並經踐行
    刑事訴訟法所定訊問證人之程序者為限，始得採為證據，組
    織犯罪防制條例第12條第1 項中段定有明文。此係刑事訴訟
    證據能力之特別規定，較諸刑事訴訟法有關傳聞法則之規定
    更為嚴謹，且不在上開刑事訴訟法第273 條之2 規定排除適
    用之列，本件自仍應受此特別規定之限制。從而，證人於警
    詢或檢察事務官詢問中之陳述，於違反組織犯罪防制條例案
    件，即絕對不具證據能力，不得採為裁判基礎。準此，本件
    同案被告庚○○於警詢及偵查中未經具結之證述，以及證人即
    告訴人劉曉薇、丁○○、張惠晴、戊○○、林俞汝、辛○○、己○○於
    警詢中之證述，不符前揭「在檢察官或法官面前作成，並經
    踐行刑事訴訟法所定訊問證人之程序」要件，不得作為認定
    被告盧立宸涉犯組織犯罪防制條例罪名之證據，於被告盧立宸違
    反組織犯罪防制條例部分，不具證據能力，但仍可作為其涉
    犯三人以上共同詐欺取財、洗錢部分之證據。至被告盧立宸於
    警詢、偵查中，就自己犯行部分所為之供述，對其自身而言
    應屬自白，而非證人證述之性質，不在前開組織犯罪防制條
    例第12條第1 項中段排除之列，仍有證據能力，附此敘明。
貳、實體事項：
一、認定事實所憑之證據及理由：
　　上揭犯罪事實，業據被告2 人於警詢、偵查中為部分供述，
    並於準備及審理程序中坦承不諱（警卷一第3 頁至第6 頁，
    警卷二第6 頁至第7 頁背面，併辦警卷第1 頁至第2 頁背面
    ，偵卷一第13頁至第15頁、第67頁至第68頁、第97頁、第11
    6 頁至第118 頁，偵卷二第19頁至第20頁，金訴字卷第128 
    頁至第129 頁、第137 頁、第155 頁至第162 頁），核與證
    人即告訴人7 人於警詢中之證述情節大致相符（警卷一第11
    頁至第33頁，警卷二第8 頁至第9 頁，併辦警卷第6 頁至第
    8 頁背面、第10頁至第11頁背面），並有被告盧立宸預先為被
    告庚○○所假造係因申辦貸款而交付本案陽信帳戶資料之通訊
    軟體LINE對話紀錄截圖3 張、被告庚○○提出與被告盧立宸之對
    話紀錄截圖3 張、本案陽信帳戶之開戶資料、客戶對帳單各
    1 份、交易明細、存款戶辦理掛失／補領／更換申請書、申辦
    開通網路銀行服務及設定約定轉帳帳戶之申請書各2 份、被
    告盧立宸名下之本案中信帳戶、本案國泰帳戶存款基本資料、
    存款交易明細各1 份、被告盧立宸提出與「陳進財」及其他不
    詳詐欺集團成員之對話紀錄截圖21張、臺灣臺南地方檢察署
    檢察事務官勘驗報告1 份及自動櫃員機提款錄影畫面截圖5 
    張在卷可稽（警卷一第7 頁至第10頁、第37頁至第46頁，警
    卷二第47頁至第53頁、第58頁至第76頁，併辦警卷第14頁至
    第14-1頁，偵卷一第105 頁至第109 頁、第127 頁至第129 
    頁，金訴字卷第51頁至第53頁），以及如附表「證據及卷證
    出處」欄所列之證據附卷可資佐證，足認被告2 人上開任意
    性之自白與事實相符，應可採信。本件事證明確，被告2 人
    犯行均堪認定，應予依法論科。
二、論罪科刑：
　㈠被告盧立宸之論罪部分：
　⒈被告盧立宸參與「陳進財」及其他不詳成員所組成，3 人以上
    ，以實施詐術手段，具有持續性、牟利性、有結構性之詐欺
    集團犯罪組織，擔任「收簿手」、「車手」之工作，負責向
    被告庚○○收取本案陽信帳戶資料，並提供與詐欺集團成員持
    以詐騙告訴人等人，復將告訴人劉曉薇、丁○○、張惠晴、戊○○
    、林俞汝等人遭詐騙匯入之款項提領或轉匯至其他帳戶，再
    將該等款項轉交與詐欺集團上手，藉此層層轉交之行為，使
    本案詐欺取財之特定犯罪所得流向難以追查，掩飾、隱匿上
    開犯罪所得之本質及去向，而製造金流斷點，並使金錢來源
    形式上合法化，自屬洗錢防制法第2 條第2 款規範之洗錢行
    為。其中，被告盧立宸所提領、轉交附表編號1 所示告訴人壬○○遭詐騙匯入之款項部分，係被告盧立宸於參與本案詐欺集團
    犯罪組織後，首次實行之犯行，與其參與犯罪組織之犯罪目
    的單一，應認其實行行為有部分合致之情形，至於其後參與
    犯罪組織，則係行為之繼續。是核被告盧立宸就告訴人壬○○部
    分（即參與詐欺集團犯罪組織後之首次犯行部分）所為，係
    犯組織犯罪防制條例第3 條第1 項後段之參與犯罪組織罪，
    洗錢防制法第14條第1 項之一般洗錢罪，刑法第339 條之4 
    第1 項第2 款之三人以上共同犯詐欺取財罪；就告訴人丁○○
    、張惠晴、戊○○、林俞汝部分所為，係犯洗錢防制法第14條第
    1 項之一般洗錢罪，刑法第339 條之4 第1 項第2 款之三人
    以上共同犯詐欺取財罪。至告訴人辛○○、己○○部分，檢察官
    係認與被告庚○○起訴部分，有想像競合之法律上一罪關係，
    予以移送併辦（詳後述），並未就被告盧立宸所涉部分提起公
    訴或追加起訴，自非屬本院審理範圍，併予敘明。
　⒉本案詐欺集團分工細緻，被告盧立宸雖未自始至終參與各階段
    之犯行，僅負責向被告庚○○收取本案陽信帳戶資料，並提供
    與詐欺集團成員持以詐騙告訴人等人，及將告訴人劉曉薇、
    丁○○、張惠晴、戊○○、林俞汝等人遭詐騙匯入之款項提領或轉
    匯至其他帳戶，惟其既加入詐欺集團犯罪組織，與「陳進財
    」及其他不詳成員共同意圖為自己不法之所有，形成三人以
    上共同詐欺取財及洗錢之犯意聯絡，詐騙告訴人劉曉薇、丁○○、張惠晴、戊○○、林俞汝等人而彼此分工，堪認係於犯罪計
    畫之共同意思範圍內，各自分擔犯罪行為之一部，並相互利
    用他人之行為，以達犯罪之目的，就本案犯行確具有犯意聯
    絡及行為分擔，而屬共同正犯，應就所參與之犯行，對於全
    部發生之犯罪結果共同負責。
　⒊被告盧立宸於密切接近之時間、地點，分為多次將告訴人劉曉薇
    、戊○○、林俞汝遭詐騙匯入之款項提領或轉匯至其他帳戶，
    在時間及空間上具有密切之關連性，依一般社會通常觀念難
    以強行分離，且係為達同一目的，而各侵害同一告訴人之財
    產法益，在刑法評價上，以視為數個舉動之接續實施，合為
    包括一行為予以評價，較為合理，應各論以接續犯之一罪。
　⒋被告盧立宸加入本件詐欺集團犯罪組織後，首次實行之犯行即
    對告訴人劉曉薇所犯之三人以上共同詐欺取財、洗錢部分，
    與其參與該犯罪組織之時間、地點，在自然意義上雖非完全
    一致，但仍有部分合致，且犯罪目的單一，具有行為之局部
    同一性，依一般社會通念，應評價為一行為方符刑罰公平原
    則，故被告盧立宸以上開一行為，同時觸犯參與犯罪組織、三
    人以上共同詐欺取財、洗錢3 罪，為想像競合犯，應依刑法
    第55條規定，從一重之三人以上共同詐欺取財罪處斷。另就
    被告盧立宸對告訴人丁○○、張惠晴、戊○○、林俞汝所犯之三人以
    上共同詐欺取財、洗錢部分，亦有實行行為局部同一之情形
    ，核屬以一行為同時觸犯三人以上共同詐欺取財、洗錢2 罪
    ，為想像競合犯，應依刑法第55條規定，從一重之三人以上
    共同詐欺取財罪處斷。
　⒌又詐欺取財罪既係為保護個人之財產法益而設，則關於行為
    人詐欺犯罪之罪數計算，原則上應依遭受詐騙之被害人人數
    定之。本件被告盧立宸與「陳進財」及其他不詳詐欺集團成員
    對告訴人劉曉薇、丁○○、張惠晴、戊○○、林俞汝5 人所為之5 
    次三人以上共同詐欺取財犯行，犯意各別、行為互殊，並分
    別侵害不同告訴人之財產法益，應予分論併罰。
　㈡被告庚○○之論罪部分：
　⒈按刑法上之幫助犯，係對於犯罪與正犯有共同之認識，而以
    幫助之意思，對於正犯資以助力，而未參與實施犯罪之構成
    要件行為者而言。經查，本件被告庚○○將其申設之本案陽信
    帳戶存摺、提款卡及密碼、網路銀行帳號、密碼交與被告盧立
    宸，容任詐欺集團成員用以詐取如附表所示告訴人7 人之財
    物，致其等陷於錯誤，分別匯款至本案陽信帳戶內，再由被
    告盧立宸將得手款項提領或轉匯至其他人頭帳戶，以此輾轉方
    式，製造金流斷點，掩飾、隱匿詐欺犯罪所得之本質及去向
    以洗錢，足認被告庚○○係基於幫助詐欺取財及幫助洗錢之不
    確定故意，且所為提供上開金融帳戶資料與他人之行為，屬
    該等犯罪構成要件以外之行為。故核被告庚○○所為，均係犯
    刑法第30條第1 項前段、第339 條第1 項之幫助詐欺取財罪
    ，及刑法第30條第1 項前段、洗錢防制法第14條第1 項之幫
    助洗錢罪。
　⒉被告庚○○以一提供上開金融帳戶資料之幫助行為，同時觸犯
    幫助詐欺取財及幫助洗錢2 罪名，為想像競合犯，均應依刑
    法第55條規定，從一重之幫助洗錢罪處斷。又被告庚○○以一
    提供上開金融帳戶資料之行為，幫助詐欺集團成員分別對告
    訴人7 人為洗錢犯行，侵害數人法益，為同種想像競合犯，
    應依刑法第55條規定，僅論以一幫助洗錢罪。
　⒊臺灣臺南地方檢察署檢察官以110 年度偵字第18679 號案件
    ，就如附表編號6 、7 所示告訴人辛○○、己○○遭詐騙匯款至
    本案陽信帳戶內，移送併辦被告庚○○涉犯幫助詐欺取財、幫
    助洗錢部分，與本案起訴部分具有前述想像競合之裁判上一
    罪關係，核屬法律上同一之案件，為起訴效力所及，本院自
    應併予審理。
　㈢刑之減輕部分：
　⒈被告庚○○基於幫助之犯意，幫助詐欺集團成員犯一般洗錢罪
    ，所犯情節較正犯輕微，爰依刑法第30條第2 項規定，按正
    犯之刑減輕之。又被告庚○○於審判中自白洗錢犯罪，應依洗
    錢防制法第16條第2 項規定，遞減輕其刑。
　⒉按想像競合犯之處斷刑 ，本質上係「刑之合併」。其所謂從
    一重處斷，乃將想像競合犯組成之評價上數罪，合併為科刑
    一罪，其所對應之刑罰 ，亦合併其評價上數罪之數法定刑
    ，而為一個處斷刑。易言之，想像競合犯侵害數法益者皆成
    立犯罪，論罪時必須輕、重罪併舉論述，同時宣告所犯各罪
    名，包括各罪有無加重、減免其刑之情，亦應說明論列，量
    刑時併衡酌輕罪部分量刑事由，評價始為充足，然後依刑法
    第55條前段規定「從一重處斷」，非謂對於其餘各罪可置而
    不論。因此，法院決定處斷刑時，雖以其中最重罪名之法定
    刑，做為裁量之準據， 惟於裁量其輕重時，仍應將輕罪合
    併評價在內，最高法院108 年度台上字第4405、4408號判決
    意旨可資參照。本件被告盧立宸雖於審判中自白參與犯罪組織
    及洗錢犯行，惟其所犯參與犯罪組織罪、一般洗錢罪，已與
    所犯三人以上共同詐欺取財罪想像競合，而從一重論以三人
    以上共同詐欺取財罪，如前所述，就想像競合輕罪部分，原
    分別得依組織犯罪防制條例第8 條第1 項後段、洗錢防制法
    第16條第2 項規定減刑部分，尚無從逕予割裂適用法令，惟
    仍應依上開判決意旨，於後述依刑法第57條量刑時，一併衡
    酌該部分減輕其刑事由，附此敘明。　
　㈣科刑部分：
　　爰以行為人之責任為基礎，審酌被告2 人不思循正途賺取所
    需，因貪圖高額不法報酬，被告盧立宸加入詐欺集團犯罪組織
    ，負責向被告庚○○收取本案陽信帳戶資料，並提供與詐欺集
    團成員持以詐騙告訴人等人，復將告訴人劉曉薇、丁○○、張
    惠晴、戊○○、林俞汝等人遭詐騙匯入之款項提領或轉匯至其他
    帳戶，再將該等款項轉交與詐欺集團上手，藉此分層提領、
    轉匯或轉交詐騙款項之行為，使該等詐欺集團成員坐領不法
    利益，並以此輾轉交付方式，製造金流斷點，掩飾、隱匿本
    案詐欺取財犯罪所得之本質及去向以洗錢；被告庚○○知悉金
    融帳戶為個人理財工具，存摺、提款卡及密碼、網路銀行帳
    號、密碼相結合，具備強烈專有性、屬人性及隱私性，應以
    本人使用為原則，於未加查證而無從確定對方是否會用於不
    法用途之情形下，率將本案陽信帳戶資料交與被告盧立宸，經
    詐欺集團成員持以對告訴人7 人遂行詐欺取財及洗錢犯行，
    被告2 人所為非但造成他人蒙受財產損害，更助長詐騙歪風
    、影響社會正常交易往來之互信基礎，自應受一定程度之刑
    事非難。復衡酌告訴人7 人因本案遭詐騙，合計共將新臺幣
    （下同）103 萬9,000 元之款項匯入被告庚○○提供之本案陽
    信帳戶內；被告盧立宸部分，於如附表編號1 至5 所示本件審
    理範圍內，亦可認有自行或委由他人提領或轉匯其中29萬元
    之款項，足認犯罪所生之損害程度甚鉅，其中，告訴人壬○○
    部分，已與被告盧立宸以「自111 年12月15日起，分期賠償8 
    萬元」之方式成立調解，告訴人丁○○部分，亦經被告盧立宸開
    立匯票匯款5,000 元與告訴人丁○○，賠償完畢成立和解等情
    ，有被告盧立宸提出之本院111 年度南司簡調字第1001號調解
    筆錄、郵政匯票申請書、普通掛號函件執據、本院111 年12
    月9 日公務電話紀錄各1 份在卷可按（訴字卷第205 頁至第
    207 頁、第213 頁）；至其餘告訴人部分，雖經本院安排調
    解，惟因未能達成共識致調解未能成立，被告2 人迄今尚未
    賠償其餘告訴人所受損害等情，有本院刑事庭調解案件進行
    單、111 年11月29日公務電話紀錄各1 份在卷可按（金訴字
    卷第113 頁、第199 頁）。又被告盧立宸犯後於警詢、偵查中
    雖坦承收受被告庚○○所交付本案陽信帳戶資料之客觀事實，
    惟矢口否認犯行，至本院始坦承包含參與犯罪組織、洗錢在
    內之全部犯行，犯後態度並非全然良好；被告庚○○犯後於警
    詢中，先依被告盧立宸之指示，虛構因申辦貸款始交付本案陽
    信帳戶資料之說詞，嗣於偵查及本院始坦承全部犯行，犯後
    態度尚可。兼衡被告盧立宸於審理中自承為專科畢業之智識程
    度，已婚、育有2 子（均尚未成年），現從事臨時工及外送
    工作，每月收入約2 萬多元至3 萬多元，並與配偶、2 子及
    母親同住；被告庚○○於審理中自承為高職畢業之智識程度，
    未婚、無子女，先前從事過大貨車司機工作，目前無業，經
    濟來源由胞弟資助，並與母親、胞弟同住之家庭生活及經濟
    狀況（金訴卷第164 頁）等一切情狀，分別量處如主文所示
    之刑，並就被告庚○○所處罰金刑部分，諭知如易服勞役之折
    算標準。
　㈤被告盧立宸定應執行刑部分：
　　審酌被告盧立宸所犯上開5 罪，均係犯三人以上共同詐欺取財
    罪，侵害法益相同，非屬偶發性犯罪，綜合被告盧立宸全部犯
    罪情節、手段、危害性，依刑法第51條第5 款規定，應於有
    期徒刑1 年3 月以上，5 年7 月以下定其刑期。衡量被告盧立
    宸之責任與整體刑法目的及相關刑事政策，依刑法第51條所
    定限制加重原則，及多數犯罪責任遞減原則，爰定本件被告
    盧立宸應執行之刑如主文所示。
三、沒收部分：
　㈠犯罪所用之物：
　　被告盧立宸本件係持其所有、現置於家中之iPhone 6S 手機1 
    支，登入操作本案陽信帳戶之網路銀行，將告訴人遭詐騙匯
    入之款項，轉匯至其名下之本案中信帳戶、本案國泰帳戶等
    情，業據其供承在卷（金訴字卷第161 頁），堪認該未扣案
    之iPhone 6S 手機1 支為屬於被告盧立宸所有、供其本件犯罪
    所用之物，爰依刑法第38條第2 項前段、第4 項規定，宣告
    沒收，並於全部或一部不能沒收或不宜執行沒收時，追徵其
    價額。
　㈡犯罪所得：
　⒈被告庚○○因提供本案陽信帳戶資料與被告盧立宸，實際上共獲
    有7 萬元至8 萬元之報酬；而被告盧立宸因將被告庚○○之本案
    陽信帳戶資料提供與「陳進財」及其他不詳詐欺集團成員使
    用，及負責提領、轉交或轉匯告訴人等人遭詐騙匯入之款項
    ，被告盧立宸實際上共獲有1 萬多元之報酬等情，業據其等供
    承在卷（金訴字卷第160 頁），依最有利被告2 人之方式計
    算，應認被告庚○○、盧立宸本件之犯罪所得，分別為7 萬元及
    1 萬元。
　⒉被告庚○○本件之犯罪所得7 萬元，未據扣案或賠償發還與告
    訴人等人，應依刑法第38條之1 第1 項前段、第3 項規定，
    宣告沒收，並於全部或一部不能沒收或不宜執行沒收時，追
    徵其價額。
　⒊被告盧立宸本件之犯罪所得為1 萬元，惟其前已與告訴人壬○○
    、丁○○成立調解、和解等情，如同前述，其中，就開立匯票
    匯款5,000 元與告訴人丁○○部分，已實際賠償完畢，堪認被
    告盧立宸已將此部分之犯罪所得，實際合法發還與告訴人丁○○
    ，應依刑法第38條之1 第5 項規定，不予宣告沒收或追徵。
    至其所餘之犯罪所得5,000 元部分，被告盧立宸既以「自111 
    年12月15日起，分期賠償8 萬元」之方式，與告訴人壬○○成
    立調解，願分期賠償超出其犯罪所得之款項與告訴人壬○○，
    如確實履行，應認已足達成刑法沒收制度剝奪被告犯罪利得
    之目的，為避免被告遭受雙重追繳之負擔，應認如再予宣告
    沒收、追徵，顯有過苛之虞，爰依刑法第38條之2 第2 項規
    定，不予宣告沒收、追徵。
據上論斷，應依刑事訴訟法第273 條之1 第1 項、第299 條第1 
項前段，組織犯罪防制條例第3 條第1 項後段，洗錢防制法第14
條第1 項、第16條第2 項，刑法第11條、第28條、第30條第1 項
前段、第2 項、第339 條之4 第1 項第2 款、第339 條第1 項、
第55條、第42條第3 項、第51條第5 款、第38條第2 項前段、第
4 項、第38條之1 第1 項前段、第3 項，刑法施行法第1 條之1 
第1 項，判決如主文。
本案經檢察官郭文俐提起公訴，檢察官呂舒雯移送併辦，檢察官
乙○○到庭執行職務。
中　　華　　民　　國　　111 　年　　12　　月　　13　　日
                  刑事第四庭  法  官  陳品謙
以上正本證明與原本無異。
如不服本判決應於收受本判決後20日內向本院提出上訴書狀，並
應敘述具體理由。其未敘述上訴理由者，應於上訴期間屆滿後20
日內向本院補提理由書狀（均須按他造當事人之人數附繕本）「
切勿逕送上級法院」。 
　　　　　　　　　　　　　　　書記官  趙建舜
中　　華　　民　　國　　111 　年　　12　　月　　13　　日

附錄本案論罪科刑法條：
組織犯罪防制條例第3 條第1 項後段
發起、主持、操縱或指揮犯罪組織者，處3 年以上10年以下有期
徒刑，得併科新臺幣1 億元以下罰金；參與者，處6 月以上5 年
以下有期徒刑，得併科新臺幣1,000 萬元以下罰金。但參與情節
輕微者，得減輕或免除其刑。

中華民國刑法第339 條之4 第1 項第2 款
犯第339 條詐欺罪而有下列情形之一者，處1 年以上7 年以下有
期徒刑，得併科100 萬元以下罰金：
一、冒用政府機關或公務員名義犯之。
二、三人以上共同犯之。
三、以廣播電視、電子通訊、網際網路或其他媒體等傳播工具，
    對公眾散布而犯之。
前項之未遂犯罰之。

洗錢防制法第2 條
本法所稱洗錢，指下列行為：
一、意圖掩飾或隱匿特定犯罪所得來源，或使他人逃避刑事追訴
    ，而移轉或變更特定犯罪所得。
二、掩飾或隱匿特定犯罪所得之本質、來源、去向、所在、所有
    權、處分權或其他權益者。
三、收受、持有或使用他人之特定犯罪所得。
　　
洗錢防制法第14條第1 項
有第2 條各款所列洗錢行為者，處7 年以下有期徒刑，併科新臺
幣500 萬元以下罰金。

中華民國刑法第30條
幫助他人實行犯罪行為者，為幫助犯。雖他人不知幫助之情者，
亦同。
幫助犯之處罰，得按正犯之刑減輕之。

中華民國刑法第339 條第1 項
意圖為自己或第三人不法之所有，以詐術使人將本人或第三人之
前交付者，處5 年以下有期徒刑、拘役或科或併科 50 萬元以下
罰金。

附錄：卷宗目錄對照情形
編號 卷證簡稱 原卷名稱 1 警卷一 臺南市政府警察局第三分局南市警三偵字第1100359783號卷 2 警卷二 臺中市政府警察局大雅分局中市警雅分偵字第1100036260號卷 3 併辦警卷 基隆市警察局第二分局基警二分偵字第1100211001號卷 4 偵卷一 臺灣臺南地方檢察署110 年度偵字第17747 號卷 5 偵卷二 臺灣臺南地方檢察署111 年度偵字第12242 號卷 6 金訴字卷 臺灣臺南地方法院111 年度金訴字第842 號卷 


附表：本案詐騙方式、匯款時間、金額、證據及卷證出處
編號 告訴人 詐騙方式 （民國） 匯款時間 （民國） 匯款金額 （新臺幣） 盧立宸提領或轉帳時間、地點、金額 （民國、新臺幣） 證據及卷證出處 癸○○所犯罪名及宣告刑 1 壬○○ 詐騙集團成員於110 年5 月底間某日起，以交友軟體Sweet結識壬○○，再以通訊軟體LINE暱稱「陳鵬飛」之帳號聯繫壬○○，向其佯稱：可至「國際福彩娛樂城」博弈網站，利用網站運作模式之漏洞贏取金錢，需依指示匯款至指定帳戶，以儲值至該博弈網站內等語。 110 年7 月3 日晚間7 時29分許 3 萬元 110 年7 月4 日凌晨0 時10分許，自行至臺南市○○區○○路000 號「陽信商業銀行永康分行」操作自動櫃員機，提領3 萬元 ⒈壬○○之報案資料各1 份（警卷一第47頁至第51頁） ⒉壬○○提出之網路銀行轉帳明細截圖3 張、與詐欺集團成員於通訊軟體LINE之對話紀錄截圖12張（警卷一第53頁至第67頁） 癸○○三人以上共同犯詐欺取財罪，處有期徒刑壹年。    110 年7 月4 日午間12時49分許 3 萬元 110 年7 月5 日凌晨0 時11分許，委由不詳詐欺集團成員至臺南市○○區○○路0 段000 號「陽信商業銀行臺南分行」操作自動提款機，提領3 萬元      110 年7 月5 日午間12時29分許 2 萬元 110 年7 月5 日午間12時33分許，自行至上址「陽信商業銀行永康分行」操作自動櫃員機，提領3 萬元（含壬○○左列匯款）   2 丁○○ 詐騙集團成員於110 年5 月中旬某日起，以交友軟體Sweet Ring結識丁○○，再以通訊軟體LINE暱稱「劉銘泉」之帳號聯繫丁○○，向其佯稱係銀行委外之數位保全，有在破解大陸地區博彩網站，可駭入博彩網站後台操作獲利，需依指示匯款至指定帳戶，以儲值至該博弈網站內等語。 110 年7 月4 日下午1 時20分許 5,000 元 110 年7 月5 日凌晨0 時12分許，委由不詳詐欺集團成員至上址「陽信商業銀行臺南分行」操作自動提款機，提領2 萬5,000 元(含丁○○左列匯款) ⒈丁○○之報案資料各1 份（警卷一第69頁至第71頁、第99頁至第101 頁） ⒉丁○○提出持用帳戶之存摺封面及內頁影本1 份、與詐欺集團成員於通訊軟體LINE之對話紀錄及投資網頁截圖20張（警卷一第73頁至第97頁） 癸○○三人以上共同犯詐欺取財罪，處有期徒刑壹年。 3 丙○○  詐騙集團成員於110 年5 月底間某日起，以交友軟體Sweet Ring結識丙○○，再以通訊軟體LINE暱稱「吳君澤」之帳號聯繫丙○○，向其佯稱：可破解「kf.ybgj8866.com」投資網站數據進行投資賺錢，需依指示匯款至指定帳戶等語。 110 年7 月5 日午間12時47分許 3 萬元  110 年7 月6 日凌晨0 時6 分許（起訴意旨誤載為110 年7 月5 日晚間11時8 分許，應予更正），自行操作網路銀行，轉帳34萬8,712 元（含丙○○左列匯款）至癸○○名下之本案中信帳戶內 ⒈丙○○之報案資料各1 份（警卷一第103 頁至第105 頁） ⒉丙○○提出與詐騙集團成員於通訊軟體LINE之對話紀錄、首頁、投資網頁截圖5 張、對話紀錄文字檔1 份（警卷一第107 頁至第141 頁） 癸○○三人以上共同犯詐欺取財罪，處有期徒刑壹年貳月。 4 戊○○ 詐騙集團成員於110 年7 月5 日前之某日起，以交友軟體Sweet Ring結識戊○○，再以通訊軟體LINE暱稱「陳澤華」之帳號聯繫戊○○，向其佯稱：可至「國際福彩娛樂城」博弈網站依照客服指導投資彩券賺錢，需依指示匯款至指定帳戶等語。 110 年7 月5 日下午5 時22分許 5,000 元  110 年7 月6 日凌晨0 時6 分許（起訴意旨誤載為110 年7 月5 日晚間11時8 分許，應予更正），自行操作網路銀行，轉帳34萬8,712 元（含戊○○左列匯款）至癸○○名下之本案中信帳戶內 ⒈戊○○之報案資料各1 份（警卷一第145 頁至第149 頁） ⒉戊○○提出之網路銀行轉帳明細截圖3 張、與詐騙集團於通訊軟體LINE之對話紀錄、投資網頁截圖15張（警卷一第157 頁至第167 頁） 癸○○三人以上共同犯詐欺取財罪，處有期徒刑壹年貳月。    110 年7 月6 日午間12時35分許 3 萬元 110 年7 月6 日下午1 時4 分許，自行操作網路銀行，轉帳7 萬1,712 元（含戊○○左列匯款）至癸○○名下之本案中信帳戶內       110 年7 月6 日午間12時57分許 2 萬元    5 甲○○ 詐騙集團成員於110 年5 月底間某日起，以交友軟體Sweet Ring結識甲○○，向其佯稱：有投資方面之資訊，會有獲利，需依指示匯款至指定帳戶等語。 110 年7 月6 日上午9 時56分許  12萬元  110 年7 月6 日上午10時17分許，自行操作網路銀行，轉帳6 萬2,452 元至癸○○名下之本案中信帳戶內（含甲○○左列匯款） ⒈甲○○之報案資料各1 份（警卷二第17頁至第18頁反面、第23頁、第26頁、第43頁） ⒉甲○○提出之其所有帳戶存摺封面及內頁影本2 份、網路銀行轉帳明細截圖3 張、郵政跨行匯款申請書1 份（警卷二第11頁至第12頁、第14頁） 癸○○三人以上共同犯詐欺取財罪，處有期徒刑壹年參月。      110 年7 月6 日上午10時35分許，自行操作網路銀行，轉帳8 萬8,482 元至癸○○名下之本案國泰帳戶內（含甲○○左列匯款）   6 辛○○ 詐騙集團成員於110 年6 月間某日起，以交友軟體Sweet Ring暱稱「林子豪」之帳號結識辛○○，繼而以通訊軟體LINE聯繫辛○○，向其佯稱：可至「金牛國際澳洲運彩」網站依照客服指導投資獲利，需依指示匯款至指定帳戶等語。 110 年7 月3 日上午11時10分許 5 萬元  非本案盧立宸之審理範圍 ⒈辛○○之報案資料各1 份（併辦警卷第17頁至第20頁、第42頁、第43頁） ⒉辛○○提出之所有帳戶存摺封面及內頁影本3 份、網路銀行轉帳明細截圖3 張、與詐騙集團成員於通訊軟體LINE之對話紀錄截圖12張（併辦警卷第46頁至第48頁、第53頁、第55頁、第56頁、第60頁至第62頁） -    110 年7 月3 日上午11時12分許 5 萬元       110 年7 月3 日上午11時16分許 5 萬元        110 年7 月3 日上午11時17分許 5 萬元        110 年7 月4 日凌晨0 時4 分許 5 萬元        110 年7 月4 日凌晨0 時8 分許 5 萬元       110 年7 月4 日凌晨0 時10分許 5 萬元       110 年7 月4 日凌晨0 時18分許 5 萬元       110 年7 月4 日凌晨0 時22分許 5 萬元        110 年7 月4 日凌晨0 時26分許 5 萬元        110 年7 月4 日凌晨0 時28分許 5 萬元        110 年7 月4 日凌晨0 時34分許 1 萬元       110 年7 月5 日上午8 時12分許 5 萬元       110 年7 月5 日上午8 時17分許 2 萬元    7 己○○ 詐騙集團成員於110 年6 月27日前之某日起，以交友軟體Sweet Ring結識己○○，再以通訊軟體LINE暱稱「阿傑」、「Clientele」之帳號聯繫己○○，向其佯稱：可至「國際福彩娛樂城」依照指導下注贏取金錢，需依指示匯款至指定帳戶等語。 110 年7 月6 日午間12時5 分許  5 萬元  非本案盧立宸之審理範圍 ⒈己○○之報案資料各1 份（併辦警卷第64頁至第66頁、第68頁、第69頁） ⒉己○○提出持用帳戶之台幣存款歷史交易明細查詢1 份、網路銀行轉帳明細截圖1 張、與詐騙集團成員於通訊軟體LINE之對話紀錄截圖17張（併辦警卷第70頁至第72頁背面） -    110 年7 月6 日午間12時6 分許 5 萬元       110 年7 月6 日午間12時24分許 1 萬9,000 元    合計詐騙金額    103 萬9,000 元 - - -